【裁判字號】    99,易,696
【裁判日期】    990730
【裁判案由】    竊盜
【裁判全文】
臺灣高雄地方法院刑事判決              99年度易字第696號
公  訴  人  臺灣高雄地方法院檢察署檢察官
被      告  丙○○
            甲○○
上列被告等因竊盜案件，經檢察官提起公訴（99年度偵字第4072
號），本院判決如下：
    主  文
丙○○犯竊盜未遂罪，累犯，處有期徒刑伍月，如易科罰金以新
台幣壹仟元折算壹日。
甲○○無罪。
    事  實
一、丙○○前因施用毒品、竊盜等案件，經本院94年易字第2033
    號、95年訴字第1208號判決處有期徒刑8 月及1 年2 月確定
    ，嗣因中華民國九十六年罪犯減刑條例施行，經本院96年度
    聲減字第7537號裁定減刑後，上開各刑甫於民國97年2 月15
    日執行完畢。詎猶不知悔改，於99年1 月間騎乘機車行經高
    雄縣燕巢鄉深水村臥牛巷80號，見該處後方空地堆置H 型鋼
    鐵8 支（為丁○○所有，價值合計新臺幣《下同》16萬元）
    無人看管，便萌生意圖為自己不法所有之竊盜犯意，欲將上
    開鋼鐵運至高雄市小港地區變賣牟利，惟思及徒憑己力無法
    搬運上開鋼鐵，遂於99年1 月24日與友人介紹、不知情之吊
    車司機乙○○（綽號「祿仔」）聯絡，再經乙○○之介紹與
    亦不知情之吊車司機甲○○聯絡，雙方於電話中議定以出車
    一趟2500元價格搬運鋼鐵至小港地區。當日下午3 時許，便
    由甲○○駕駛車牌碼XJ-925號營業大貨車前往高雄縣義守大
    學前與丙○○會合，並共同前往高雄縣燕巢鄉深水村臥牛巷
    80 號 後方空地，由丙○○負責以繩子綁住H 型鋼鐵，甲○○負責將H 型鋼鐵吊上車方式，竊取丁○○所有放置於該處
    之H型 鋼鐵，惟待貨車吊至第3 支H 型鋼鐵而尚未得手之際
    ，經丁○○察覺後報警，為警當場查獲甲○○，丙○○則趁
    隙逃逸。待同日晚上7 時許，丙○○始在燕巢鄉○○村○○
    路136 號前為警逮捕到案。
二、案經高雄縣政府警察局岡山分局報告臺灣高雄地方法院檢察
    署檢察官偵辦起訴。
    理  由
壹、證據能力之說明：
    本件檢察官、被告丙○○、甲○○於本院準備程序時，就起
    訴意旨所引用各項證據（含傳聞證據、非傳聞證據及符合法
    定傳聞法則例外之證據）均表示不爭執證據能力（見本院審
    易卷第22頁、第33頁），且於本院言詞辯論終結前，對於卷
    附具有傳聞證據性質之證據，均已知其情，而未聲明異議，
    本院認該等傳聞證據作成時之狀況，並無任何違法取證之不
    適當情形，以之作為證據使用係屬適當，自得採為認定事實
    之證據。
貳、有罪部分：
一、認定犯罪事實所憑之證據及理由：
  (一)上揭事實，業據被告丙○○於本院審理中坦承不諱，核與證
    人丁○○、甲○○警、偵訊之證述相符，並有高雄縣政府警
    察局岡山分局搜索扣押筆錄、扣押物品目錄表、贓物領據單
    及查獲照片附卷可考（分別見偵卷第14頁～第22頁、第31頁
    ～第35頁、第50頁～第52頁、第55頁），足認被告之自白與
    事實相符，堪可採信。
  (二)參以被告有多次竊盜犯罪之前科紀錄，有臺灣高等法院被告
    前案紀錄表1 份附卷可憑（見本院易字卷第9 頁～第11頁）
    ，其於94年間並因竊取紅磚道上水溝蓋，經本院94年度易字
    第2033號判決判處有期徒刑8 月確定，亦有判決書1 份附卷
    足佐，其經上開案件判決科刑，當益知尊重他人財產權益、
    置於路旁有價值之物不得隨意拿取，猶再次竊取本件置於空
    地之H 型鋼鐵，其主觀上當有意圖為自己不法所有之竊盜犯
    意至明。
  (三)綜上，被告丙○○上開任意性自白既有前揭證據可佐，核與
    事實相符，自得採為論罪科刑之依據，是本案事證已臻明確
    ，被告丙○○竊盜未遂犯行，洵堪認定，應予依法論科。
二、論罪科刑：
    核被告丙○○所為，係犯刑法第320 條第3 項、第1 項之普
    通竊盜未遂罪。其利用不知情之被告甲○○吊取、載運鋼鐵
    ，為間接正犯。又其因竊盜、施用毒品等案件，先後經本院
    判決確定，甫於97年2 月15日執行完畢，有臺灣高等法院被
    告前案紀錄表1 份附卷可憑（見本院易字卷第9 頁背面），
    其受有期徒刑執行完畢後，5 年內故意再犯本件有期徒刑以
    上之罪，為累犯，應依刑法第47條第1 項規定，加重其刑。
    又其已著手於竊盜行為之實行，惟為被害人丁○○當場發現
    並報警查獲而不遂，應依刑法第25條第2 項之規定，減輕其
    刑，並依法先加後減之。公訴人認被告本件行為涉犯竊盜既
    遂罪，尚有誤會，然未遂並非獨立之犯罪，僅為犯罪狀態，
    不生變更起訴法條之問題，併此敘明。爰審酌被告丙○○已
    有多次竊盜犯罪前科，已如前述，猶恣意竊取他人財物，行
    為實有可議之處，惟念及被告欲竊取之鋼鐵已經告訴人領回
    ，有贓物領據單1 紙在卷足憑（見偵卷第35頁），事後尚知
    坦承犯行等一切情狀，量處如主文所示之刑，併參酌被告教
    育程度、家庭經濟狀況（此參見警卷調查筆錄受詢問人欄即
    明），諭知以1000元折算1 日之易科罰金折算標準，以資儆
    懲。
參、無罪部分：
一、公訴意旨略以：被告甲○○與共犯丙○○共同意圖為自己不
    法之所有，由共犯丙○○聯絡被告甲○○駕駛車牌碼XJ-925
    號營業大貨車，於99年1 月24日下午3 時許，在高雄縣義守
    大學前會合後，即共同前往高雄縣燕巢鄉深水村臥牛巷80號
    後方空地，由共犯丙○○負責用繩子綁住H 型鋼鐵，被告甲○○負責將H 型鋼鐵吊上車方式，竊取被害人丁○○所有放
    置於該處之H 型鋼鐵8 支。嗣於99年1 月24日下午3 時55分
    許，共犯丙○○與被告甲○○吊到第3 支H 型鋼鐵時，為警
    當場查獲，並逮捕被告甲○○，共犯丙○○則逃逸，於同日
    19時許，始在燕巢鄉○○村○○路136 號前為警逮捕到案。
    因認被告甲○○與共犯丙○○共同涉犯刑法第320 條第1 項
    之竊盜罪嫌。
二、按犯罪事實應依證據認定之，無證據不得認定犯罪事實；又
    不能證明被告犯罪者，應諭知無罪之判決，刑事訴訟法第15
    4 條第2 項、第301 條第1 項分別定有明文。次按認定不利
    於被告之事實，須依積極證據，茍積極證據不足為不利被告
    事實之認定，即應為有利於被告之認定，更不必有何有利之
    證據；事實之認定，應憑證據，如未能發現相當證據，或證
    據不足以證明，自不能以推測或擬制之方法，以為裁判之基
    礎；且認定犯罪事實所憑之證據，雖不以直接證據為限，間
    接證據亦包括在內，然而無論直接證據或間接證據，其為訴
    訟上之證明，須於通常一般之人均不致有所懷疑，而得確信
    其為真實之程度者，始得據為有罪之認定，倘其證明尚未達
    到此一程度，而有合理之懷疑存在而無從使事實審法院得有
    罪之確信時，即應為諭知被告無罪之判決；又檢察官對於起
    訴之犯罪事實，仍應負提出證據及說服之實質舉證責任，倘
    其所提出之證據，不足為被告有罪之積極證明，或其指出證
    明之方法，無從說服法院以形成被告有罪之心證，基於無罪
    推定之原則，自應為被告無罪判決之諭知，最高法院30年上
    字第816 號、40年台上字第86號、76年台上字第4986號、92
    年台上字第128 號判例可資參照。
三、本件起訴意旨認被告甲○○涉犯上開竊盜罪嫌，無非係以共
    犯丙○○警詢及偵訊之證述、證人丁○○警詢之證述及贓物
    領據、現場照片等件為據。訊據被告甲○○固坦承有經同業
    乙○○介紹，於99年1 月24日與被告丙○○在電話中議定以
    載運一趟2500元之價格協助丙○○搬運H 型鋼鐵，嗣並駕駛
    車牌號碼XJ-925號營業大貨車依約前往現場，與丙○○會合
    搬運鋼鐵等事實不諱，惟堅決否認有何竊盜故意，辯稱：我
    與丙○○並不認識，因為我的職業本來就是開車幫人家吊東
    西，當時同業乙○○介紹我與丙○○聯絡，我只問了重量、
    要載去哪裡，就讓丙○○帶我前往現場，人家請我去吊，沒
    有甚麼理由拒絕，而且當時是白天，感覺應該不會有問題，
    沒想到丙○○是要去偷等語。
四、經查：
  (一)證人丙○○於本院審理中證稱：我之前與甲○○並不認識，
    有一次我騎摩托車經過現場發現那批鋼鐵，我就打電話問做
    工的朋友有無認識在開吊車的，他給我乙○○的電話。99年
    1 月24日當天我聯絡乙○○，他說他沒空，而且車子也太小
    ，乙○○就叫我打電給他的朋友甲○○。我在與甲○○的通
    話中只有提到要吊鐵、1 支大約1 噸多重，從燕巢載運到小
    港，甲○○告訴我代價2500元，並叫我帶他去現場，聯絡的
    過程中均沒有提到鋼鐵是誰的等語（見本院易字卷第41頁～
    第44頁），足見共犯丙○○與被告甲○○素昧平生，僅為遂
    行其竊盜鋼鐵之犯罪計畫，始經乙○○引介僱請被告甲○○
    協助載運鋼鐵，共犯丙○○於過程中亦均未言及其並非該批
    鋼鐵之所有權人，亦未要求被告甲○○配合其竊盜之犯罪計
    畫，雙方並循一般雇用關係議定載運價格，而非互約事後朋
    分變賣鋼鐵之利益，是難認被告甲○○在與共犯丙○○聯絡
    接洽之過程中，已與其形成竊盜鋼鐵之犯意聯絡。
  (二)又被告甲○○有職業大貨車駕駛執照，駕駛至現場、車牌號
    碼XJ-925號營業大貨車車主為大瑋貨運有限公司，有被告甲○○駕照及車輛行照影本附卷可據（見偵卷第44頁），足見
    被告甲○○本以載運貨物為業，且自其受雇載運本件鋼鐵之
    前後歷程觀之，共犯丙○○原欲找業者乙○○，僅因乙○○
    當時有事在身，且駕駛之車輛亦無法負重本件8 支鋼鐵，始
    由乙○○轉介而與被告甲○○洽談吊運鋼鐵一事，此除據證
    人丙○○證述在卷外，並經證人乙○○於本院審理中證稱：
    我以開貨車為業，與甲○○是工作的伙伴，我們認識約20幾
    年，但只有工作上的聯絡，沒有其他交情。我不認識丙○○
    ，99年1 月24日下午丙○○打電話給我請我吊東西，有說東
    西大約幾噸重，我說你要吊的東西太重了，而且我在忙，後
    來我就打電話給甲○○，叫甲○○自己與丙○○聯絡。我們
    職業駕駛人遇到工作如果無法做，或是做不來，就會聯絡其
    他車種去做，我平常1 個月會有約3 、4 次把工作轉給甲○○之情形等語（見本院易字卷第35頁），核與被告甲○○、
    共犯丙○○及證人乙○○自稱使用之行動電話號碼於99年1
    月24日之通聯狀況相符（其中丙○○、乙○○、甲○○行動
    電話門號分別為0000000000、0000000000、0000000000），
    有門號0000000000、0000000000之通聯記錄在卷可佐（見本
    院審易卷第43頁、第78頁～第79頁），足見擔任貨運業者之
    被告甲○○，係接受同業友人乙○○轉介的客戶，並在議價
    後依約前往現場吊運，依其與乙○○之同業關係及平日往來
    ，自不會對承接本件鋼鐵搬運一事是否觸法有起疑之處。
  (三)參以證人乙○○並證稱：平常我們受僱搬運貨物，大概會確
    認搬一次的價錢及從何處搬到何處、搬甚麼東西，可是我們
    無法確認打電話給我們的人有無搬的權利，就像計程車司機
    無法確認會載到誰一樣等語（見本院易字卷第36頁），堪認
    被告辯稱：一般受雇搬運貨物，均不會刻意詢問貨物是誰的
    等語，應可採信。則參之被告甲○○依約前往現場搬運之時
    間為白天，共犯丙○○亦未主動告知被告甲○○其對該批鋼
    鐵並無何權利，現場作業的狀況亦查無與被告甲○○平日載
    運貨物之工作情形有何違常之處，是難認被告甲○○對於共
    犯丙○○無權搬運該批鋼鐵一事有所認識。再觀之證人乙○○證稱：99年1 月24日下午3 時29分、3 時46分、3 時48分
    、3 時51分、4 時3 分顯示我與甲○○有通聯，是因為當時
    甲○○在清水派出所那裡，他為了這件事情要我過去跟警察
    作證，當天我也有到清水派出所，可是我只在派出所外面，
    沒有進去作筆錄，因為警察跟我說被告已經在裡面了，叫我
    不用進去等語，並有門號0000000000號通聯記錄附卷可參；
    證人丙○○亦稱：當天警察來的時候，甲○○有問我說「這
    東西不是你的嗎」？我回答這個放在空地，我以為是沒有人
    的等語（見本院審易卷第44頁；本院易字卷第36頁、第44
    頁），足見被告甲○○對於99年1 月24日下午其為警以涉嫌
    竊盜罪查獲一事，甚為驚愕，先向共犯丙○○確認其何以觸
    法，並急切以電話聯絡乙○○到場試圖向警方解釋其僅係受
    僱搬運鋼鐵，與丙○○並無共犯關係，是自被告甲○○為警
    查獲後第一時間之反應，相異於共犯丙○○自知理虧趁隙逃
    逸，反係欲瞭解事情之真相並急切證明自己之清白，益證被
    告甲○○對於共犯丙○○無權搬運該批鋼鐵及其載運鋼鐵之
    行為係屬竊盜等情，毫無所悉。
五、綜上所述，本件公訴意旨就被告甲○○涉嫌共同竊盜罪嫌所
    舉之證據，均難積極證明被告甲○○有竊盜犯罪之認識，並
    達足使通常一般人均不致有所懷疑，而得確信其為真實之程
    度。且本院調查證據之結果，亦認被告甲○○所辯核非無據
    ，難認其主觀上有竊盜之故意。此外，復查無其他積極證據
    足資證明被告甲○○犯罪，揆諸前揭說明，自應為被告甲○○無罪之諭知。
據上論斷，應依刑事訴訟法第299 條第1 項前段、第301 條第1
項，刑法第320 條第1 項、第3 項、第47條第1 項、第25條第2
項、第41條第1 項前段，刑法施行法第1 條之1 第1 項、第2 項
，判決如主文。
本案經檢察官李英霆到庭執行職務。
中    華    民    國    99    年    7     月    30    日
                刑事第十八庭    法  官    王  琁
以上正本證明與原本無異。
如不服本判決應於收受送達後10日內向本院提出上訴書狀，並應
敘述具體理由；如未敘述上訴理由者，應於上訴期間屆滿後20日
內向本院補提理由書（均須按他造當事人之人數附繕本）「切勿
逕送上級法院」。
中    華    民    國    99    年    8     月    2     日
                                書記官    林修弘
附錄本案論罪科刑法條全文：
中華民國刑法第320條
（普通竊盜罪、竊佔罪）
意圖為自己或第三人不法之所有，而竊取他人之動產者，為竊盜
罪，處5  年以下有期徒刑、拘役或 5 百元以下罰金。
意圖為自己或第三人不法之利益，而竊佔他人之不動產者，依前
項之規定處斷。
前二項之未遂犯罰之。

司法院資訊處製作；財團法人民間司法改革基金會備份。
